【裁判字號】    94,訴緝,70
【裁判日期】    950317
【裁判案由】    偽造貨幣
【裁判全文】
臺灣彰化地方法院刑事判決              94年度訴緝字第70號
公  訴  人  臺灣彰化地方法院檢察署檢察官
被      告  乙○○
選任辯護人  李永裕律師
上列被告因偽造貨幣案件，經檢察官提起公訴（九十三年度偵字
第七○○○號)，本院判決如下：
    主  文
乙○○行使偽造之通用紙幣，處有期徒刑年陸月。
扣案之偽造紙幣拾貳張均沒收。
    事  實
一、乙○○明知其所持有之新臺幣（下同）仟元紙鈔十二張（號
    碼為HN172103WD有二張、GA698851HE有三張、RO102883BU、
    DR975433UZ、MS379695QB、EX565911FZ、ZD217715JR、LK91
    0077UR、LB977422ER）係來源不法之偽造通用紙幣，仍於民
    國九十三年七月二十日下午八時許，駕駛其向友人丙○○所
    借用車牌號碼3102-HR號自小客車，至彰化縣福興鄉○○路
    ○段四八六號大駿輪胎行更換四個輪胎後，即將一張仟元真
    鈔放置在最上層，連同前述十二張偽鈔置於下方，交付予不
    知情之大駿輪胎行員工甲○○，以支付一萬三千元之輪胎更
    換費用，甲○○點數張數無誤後，未仔細審視即放入該行收
    銀機內，乙○○即行離去。嗣該行老闆娘丁○○返回，甲○○告知已將修車費放入收銀機，丁○○乃取出檢視，方發現
    該十三張紙鈔中，除第一張為真鈔外，其餘十二張均為偽鈔
    ，因而於翌日中午報警處理，嗣經警循線查知上情。
二、案經彰化縣警察局鹿港分局報請台灣彰化地方法院檢察署檢
    察官偵查起訴。
    理  由
一、訊據被告乙○○固坦承於前述時、地駕駛車牌號碼3102-HR
    號之小客車前往大駿輪胎行更換四個輪胎，惟矢口否認有上
    述行使偽造通用紙幣之犯行，辯稱：伊不記得所交付之十三
    張仟元鈔票中含有偽鈔，如果有此情事，應係伊在不知情之
    情形下所交付云云。經查：
  (一)證人丁○○於本院審理時具結證稱：「被告來時，我人還在
    店內，因為我這邊沒有輪胎，我就去調輪胎，調到後我就出
    去了，我跟他說要一萬四千元，但是被告跟我討價還價改為
    一萬三千元，…我回到店內，被告已經離開，我就去點錢，
    第一張是真鈔，其餘部分都是假鈔…這些仟元鈔會褪色」、
    「（審判長問：那天有無其他客人付仟元鈔？）答：沒有。
    當天有一個客人是賒帳的，另一個客人沒有給仟元鈔。而且
    我通常不會把仟元鈔放在收銀機裡面」、「收錢的人是甲○○，他說被告人已經走了，他算一算是十三張，就直接放進
    收銀機」等語，另於偵訊時具結證稱：「我回來時，他告訴
    我錢他已經收了，我就去點，我數第一張是真的，自第二張
    起到第十三張都是假的。本來師傅是不收錢的，但那天我先
    生去看輪胎。通常我在收銀機內不會放仟元鈔，仟元鈔我會
    收起來。而且當天只有這一筆收現金，其他都是簽帳的」等
    語（見偵查卷第十八頁）。而證人甲○○於偵訊時亦具結證
    稱：「（問：被告何時到你們店裡換輪胎？）答：是在九十
    三年七月二十日二十時左右，是我修的，當時店裡沒有那個
    型號的輪胎，修到好已經快十二點了」、「（問：被告錢是
    否交給你？）答：是，他交十三張給我，我只有點十三張，
    沒有去分辨真假，我先放在收錢機內，我們老闆娘約過十分
    鐘才回來…她回來時我告訴她錢我已經收了，請她結清」等
    語（見偵查卷第十八頁）。被告亦坦承於上述時、地前往修
    車，且交付十三張紙鈔給修車師傅，核與證人丁○○、甲○○證述之情節相符，並有大駿輪胎四輪定位請款單一紙（其
    上記載有被告之姓名乙○○、車號3102-HR，及現金給付金
    額一萬三千元）在卷可憑（參見警卷第二十頁）。衡諸被告
    與前述二位證人均不相識，且無嫌隙，應認證人丁○○、甲○○無任意攀誣被告之虞，證人丁○○既證稱當天收銀機內
    沒有其他仟元鈔，且證人甲○○點數張數無誤後即置入收銀
    機，再參以證人甲○○收受該十三張仟元紙鈔後，僅隔十餘
    分鐘證人丁○○即返回屋內，當時又時值深夜，已無其他人
    為款項之交付，待證人丁○○返回時馬上檢視即發現有十二
    張偽鈔等情，足證扣案之十二張鈔票確係由被告所交付無訛
    。
  (二)扣案之十二張鈔票經送驗之結果，均係以彩色噴墨方式仿印
    之偽鈔，無凹版印紋凸起效果，紙張非鈔券紙，以螢光墨仿
    紙張燭光纖維絲及鈔券號碼，安全線先燙印整條箔膜（含面
    額數字）再以灰色墨覆蓋仿鈔券正面五段裸露部分，左下角
    面額數字以燙印箔膜仿折光變色油墨，部分偽鈔水印以灰色
    墨在紙張背面仿製，此有中央印製廠九十三年九月二十四日
    中印發字第○九三○○○四六一九號函文附卷可參（偵查卷
    第十四頁），而本院當庭勘驗之結果，發現扣案之十二張紙
    鈔大小與真鈔一致，與真鈔混雜使用時，確可能造成魚目混
    珠之效果，但持於手上仔細檢視觸摸時，則產生墨跡殘留於
    手上之褪色現象，是以被告交付證人甲○○之十三張紙鈔中
    ，確有十二張係偽鈔。
  (三)被告雖辯稱：倘若伊有交付偽鈔，乃是在不知情之情形下交
    付云云。但查觀諸證人丁○○證稱十三張紙鈔僅最上層一張
    為真鈔，其他均為偽鈔等情，如此擺放方式已顯露矇騙之意
    圖，且被告在修車期間曾向證人丁○○借用機車離開輪胎行
    ，此業據被告及證人丁○○陳述在卷，是被告自有機會可以
    安排鈔票擺放方式，又一般人若無特殊管道，接觸偽鈔之機
    會實在有限，惟被告不只此次持用十二張偽鈔，更曾於九十
    二年間兩度為警查獲其持有偽鈔（其中九十二年十月十一日
    為警查獲之九張偽鈔尚未分割，九十三年十二月九日為警查
    獲三張紙鈔置於皮夾內尚未使用），有台灣板橋地方法院檢
    察署檢察官九十二年度偵字第一九○九七號、九十三年度偵
    字第六三七一號不起訴處分書可資參佐（附於偵查卷宗第二
    一至二四頁），被告雖辯稱九十二年間所持有之偽鈔係客戶
    所交付云云，但衡以被告先後多次為警查獲持有偽鈔之頻繁
    程度及數量，足證其辯稱偶然無意間取得一節，顯無足可採
    ，應認被告確有特殊管道可以取得偽鈔。另警方前往被告住
    處進行搜索而查獲被告所使用之筆記簿上，記載有數筆以張
    數為單位之阿拉伯數字，被告辯稱係其與友人打牌輸贏之紀
    錄云云，但其何以不以「元」為單位，反以「張數」為單位
    ，亦實有可疑。又被告當天開往修理之車輛係其友人丙○○
    所出借，依證人丙○○於偵訊時之證詞，其與被告係在九十
    三年六月間認識，當天被告南下玩而向其借車，事後被告有
    告知已經更換四個輪胎，但說錢由被告支付即可等語（見偵
    查卷第三十三、三十四頁），而被告於本院審理時亦供稱其
    當天不小心撞到硬物，致二個輪胎出現裂痕，牽往修車時，
    老闆建議四個輪胎全部換，伊才會同意更換四個輪胎，核與
    證人丁○○證述情節一致，是以前情觀之，被告與證人丙○○不過認識一個月，交情尚屬有限，然被告竟願意免費贈送
    證人丙○○二個全新輪胎，亦與常情有違。至被告修車時雖
    留下真實姓名，使警方得以追查偽鈔來源，但證人丁○○證
    稱通常伊會要求客人留下姓名並核對證件，且該送修車輛之
    車牌號碼既有紀錄，警方自得依車號追查送修者身分，屆時
    證人丙○○亦必將被告姓名告知警方，縱使當時被告留下假
    名，亦無助於隱匿犯行，是以被告顯係基於僥倖心理前往修
    車，倘能不東窗事發，則遂其所願，否則即以未曾交付或毫
    不知情推諉其責，尚不能因被告留下真實姓名，即認被告主
    觀上沒有犯罪認識，併予指明。
  (四)綜合前情，由證人丁○○、甲○○之證詞，足認扣案之十二
    張紙鈔係由被告交付，且業經中央印製廠鑑識確為偽鈔無訛
    ，兼衡被告將偽鈔置於真鈔下交付給證人甲○○之付款方式
    、被告多次為警查獲持有偽鈔之前案紀錄，及其筆記簿上記
    載之內容，與被告贈送二個輪胎給甫認識之友人而不收取任
    何費用等情況證據，應認被告明知其所持有之通用紙幣係偽
    鈔，並基於行使之犯意支付更換輪胎費用，且其偽造通用紙
    幣之來源顯非偶然收受取得，與「受收後方知為偽造通用紙
    幣而行使」之情節不同。至其辯稱不記得有交付偽鈔，及縱
    有交付亦係在不知情下所為云云，均顯係事後卸責之詞，不
    足採信。本件事證明確，被告犯行堪以認定。
二、本件被告自非法管道取得十二張偽造通用紙幣後，持以至輪
    胎行更換輪胎，核其所為，係犯刑法第一百九十六條第一項
    前段之行使偽造通用紙幣罪。而行使偽造通用紙幣，本含有
    詐欺性質，苟其行使之偽幣，在形式上與真幣相同，足以使
    一般人誤認為真幣而矇混使用者，即屬行使偽造通用紙幣而
    不應以詐欺罪論擬（最高法院二十九年度上字第一六四八號
    判例參照），是不另論以詐欺罪名。又被告雖表明願意承認
    刑法第一百九十六條第二項「收受後方知為偽造通用紙幣而
    行使罪」，但本院衡諸其多次為警查獲持有偽鈔，時間接近
    ，數量非微，又有筆記簿記載張數等可疑內容，認其並非偶
    然收受而取得扣案之偽造通用紙幣，是不論以該項罪名，均
    附此敘明。爰審酌被告行使偽造紙幣之目的，係在更換輪胎
    ，所獲取之利益雖非甚鉅，惟已造成被害人丁○○之財產損
    害，兼衡被告到案後矢口否認犯行，態度不佳，暨其有施用
    毒品之前科，素行亦非良好等一切情狀，量處如主文所示之
    刑，以示儆懲。至扣案之偽造通用紙幣十二張，應依刑法第
    二百條之規定宣告沒收。
據上論斷，應依刑事訴訟法第二百九十九條第一項前段，刑法第
一百九十六條第一項前段、第二百條，罰金罰鍰提高標準條例第
一條前段，判決如主文。
本案經檢察官洪英丰到庭執行職務。
中    華    民    國  九十五    年  三  月    十七    日
                  刑事第二庭  審判長法官  許旭聖
                              法      官  簡婉倫
                              法      官  黃玉齡
以上正本證明與原本無異。
如不服本判決，應於判決送達後10日內，向本院提出上訴狀（須
附繕本），上訴於台灣高等法院台中分院。
告訴人或被害人對於判決如有不服具備理由請求檢察官上訴者，
其上訴期間之計算係以檢察官收受判決正本之日為準。
中    華    民    國  九十五    年  三  月    十七    日
                              書  記  官  林怡吟
附錄本案論罪科刑法條全文：
中華民國刑法第196條
行使偽造、變造之通用貨幣、紙幣、銀行券，或意圖供行使之
  用而收集或交付於人者，處3年以上10年以下有期徒刑，得併
  科5千元以下罰金。
收受後方知為偽造、變造之通用貨幣、紙幣、銀行券而仍行使
  ，或意圖供行使之用而交付於人者，處500元以下罰金。
第 1 項之未遂犯罰之。


司法院資訊處製作；財團法人民間司法改革基金會備份。
